臺灣宜蘭地方法院行政訴訟判決
111年度交字第51號
原      告  李哲行  
被      告  交通部公路總局臺北區監理所

代  表  人  黃鈴婷  
上列當事人間交通裁決事件，原告不服被告民國111年6月20日北
監宜裁字第43-QQ0000000號裁決（下稱原裁決），提起行政訴訟
，本院判決如下：
    主  文
原告之訴駁回。
訴訟費用新臺幣叁佰元由原告負擔。
    事實及理由
壹、程序事項：
一、被告之代表人於訴訟進行中由梁郭國變更為黃鈴婷，業已聲
    明承受訴訟，核無不合，應予准許。
二、本件係交通裁決事件之裁判，相關卷證資料已由兩造知悉並
    表示意見，因事證明確，依行政訴訟法第237條之7規定，不
    經言詞辯論逕行裁判。
貳、實體事項：
一、事實概要：
　　宜蘭縣政府警察局礁溪分局（下稱舉發機關）以原告於111
    年5月8日13時55分許，駕駛車牌號碼0000-00號自用小客車
    （下稱系爭車輛），行經宜蘭縣頭城鎮青雲路2段與金面路
    路口時（下稱系爭路段，原告係沿青雲路2段南往北行駛）
    ，有「駕車行經有燈光號誌管制之交岔路口闖紅燈」之違規
    行為（下稱系爭違規行為），為員警目睹，而依道路交通管
    理處罰條例（下稱處罰條例）第53條第1項規定，以111年5
    月23日宜警交字第QQ0000000號舉發違反道路交通管理事件
    通知單（下稱系爭舉發單）逕行舉發。原告不服舉發，經被
    告函由舉發機關查復，仍認違規事實明確，乃依處罰條例第
    53條第1項（及第63條第1項第3款）規定，以原裁決裁處原
    告罰鍰新臺幣(下同)2,700元，並記違規點數3點。原告復不
    服，提起本件訴訟，請求撤銷原裁決。
二、原告起訴請求撤銷原裁決，主張：
    其行駛路口號誌是綠燈，到路口是閃黃燈，所以快速通過。
    員警所舉證是以對面號誌為紅燈為準，員警所舉發其行駛道
    路這邊號誌無號誌燈顏色顯示，無實事求是。不服舉發照片
    路口號誌不清，無紅綠燈的顯示。
三、被告答辯聲明請求駁回原告之訴，答辯意旨：　
㈠、據舉發機關查復略以：
    系爭車輛於111年5月8日13時55分，在宜蘭縣頭城鎮青雲路2
    段與金面路口「闖紅燈」違規，為員警逕行舉發，復經檢閱
    員警蒐證影片，路口號誌黃燈轉變為紅燈，該車行經該路口
    遇有紅燈未停等而逕予直行穿越路口，違規事實明確，依法
    舉發無誤。
㈡、員警再次至現場確認，經現地勘查(證物10)及使用Google Ma
    p街景(證物11)檢視，員警舉發地點確實為宜蘭縣頭城鎮青
    雲路2段與金面路口，該影片顯示號誌亦為同一路口，故原
    告指稱是以對面路口號誌取締云云，顯與事實不符。
㈢、警察係屬道路交通事件之執行機關，故其依據執勤當場觀察
    所得，據為交通裁罰之基礎，本係國家機關執法之具體型態
    之一，自難貶抑簡化認其係屬員警個人之「目睹」而不足採
    信，此由處罰條例第7條之2亦規定如有當場不能或不宜攔截
    之情形，得由執法機關「逕行舉發」，顯見員警依其「目睹
    」所視，本得作為裁罰之基礎，要無疑義。尤其交通違規之
    態樣眾多，若干違規行為本質上均屬瞬間（例如闖紅燈），
    客觀上自難要求執法員警採取科學儀器攝錄始得舉發，否則
    即失國家設置交通員警維持交通秩序之目的。 
四、本院之判斷：
㈠、本件舉發機關以原告有系爭違規行為開立系爭舉發單舉發，
    經原告表示不服，被告函由舉發機關查證仍認屬實，而為原
    裁處之情，有系爭舉發單、原告之交通違規陳述單、舉發機
    關與被告間查核函件、逕行舉發採證照片、現地勘查採證照
    片、Google Map街景擷取、採證光碟及原裁決在卷可按（見
    本院卷第29至63頁），上開證據，均足為本件認定之依憑。
㈡、按「汽車行駛至交岔路口，其行進、轉彎，應依下列規定：
    一、應遵守燈光號誌或交通指揮人員之指揮，遇有交通指揮
    人員指揮與燈光號誌並用時，以交通指揮人員之指揮為準。
    」、「汽車駕駛人，行經有燈光號誌管制之交岔路口闖紅燈
    者，處新臺幣1千8百元以上5千4百元以下罰鍰。」、「汽車
    駕駛人有下列各款所列條款之一者，除依原條款處罰鍰外，
    並予記點：三、有...第53條...情形之一者，各記違規點數
    3點。」，道路交通安全規則第102條第1項第1款、處罰條例
    第53條第1項及第63條第1項第3款分別定有明文。又有關「
    闖紅燈」行為之認定，依交通部82年4月22日交路字第00981
    1號函釋略以：「㈠車輛面對圓形紅燈時仍逕予穿越路口至銜
    接路段，含左轉、直行、迴轉及右轉（依箭頭綠燈允許行駛
    者除外）即視為闖紅燈之行為。」，為主管機關交通部本於
    職權所作成之解釋性行政規則，足堪為本件適用法規之依憑
    。
㈢、被告抗辯以本件係舉發機關員警逕行舉發原告系爭違規行為
    ，並有採證影像資料如前述三、答辯意旨㈠所示，並已將答
    辯狀副本送達原告，本院復函知原告對被告答辯內容表示意
    見，但原告並未為任何否認答辯內容之表示，足見被告所為
    答辯並無不實。經查，原告起訴意旨主張舉發機關採證照片
    係以對面路口號誌紅燈為舉發，並無其駕駛車道號誌燈云云
    ；惟觀之舉發照片(見本院卷第43至44頁，55至56頁同)，系
    爭車輛在111年(即西元2022年)年5月8日下午1:55:03時行經
    系爭路段金面路口南往北向車道停止線前時，「前方」過金
    面路口之圓型號誌燈已轉為紅燈，然原告仍在1:55:04至1:5
    5:06之間闖越該路口，亦即當時系爭車輛面對圓形紅燈時仍
    逕予穿越路口至銜接路段，依之前開交通部函釋，自屬闖紅
    燈行為無誤，系爭違規行為事實至為明確，原告之主張自屬
    無可採憑。況原告起訴意旨所稱舉發機關有以「對面號誌」
    舉發之違誤云云，所謂「對面號誌」如是指「對向車道(即
    青雲路2段南向車道)」之號誌，以舉發照片角度觀之，乃是
    號誌燈背面，因該號誌燈是單面顯示，此角度並無任何號誌
    可見，舉發機關自不可能以對向車道之號誌為本件違規事實
    之認定，進而為舉發，原告此部分主張，亦不可採至明。
五、綜上所述，本件原告之系爭違規行為事實明確，舉發機關據
    以舉發，並無何違法或不當可言，被告本於舉發事實，依處
    罰條例處罰條例第53條第1項、第63條第1項第3款及違反道
    路交通管理事件統一裁罰基準及處理細則之規定，裁處原告
    如原裁決所示，無何違法或不當之處。原告猶執陳詞，指摘
    原裁決不當，請求撤銷，為無理由，應予駁回。　　
六、本件事證已臻明確，兩造其餘攻擊防禦方法並所提證據，經
    斟酌後認均不足影響判決結果，爰不遂一論列，併此敘明。
七、本件第一審裁判費為300元，應由原告負擔，爰併為確定訴
    訟費用額如主文第2項所示。
八、據上論結，本件原告之訴為無理由，依行政訴訟法第237條
    之7、第237條之8第1項、第98條第1項前段，判決如主文。
中　　華　　民　　國　　111 　年　　11　　月　　7 　　日
                  行政訴訟庭　法　官　張軒豪
以上正本係照原本作成。
如不服本判決，應於判決送達後20日內，向本院提出上訴狀並表
明上訴理由（原判決所違背之法令及其具體內容或依訴訟資料可
認為原判決有違背法令之具體事實），其未載明上訴理由者，應
於提出上訴後20日內向本院補提理由書（上訴狀及上訴理由書均
須按他造人數附繕本，如未按期補提上訴理由書，則逕予駁回上
訴），並應繳納上訴裁判費新臺幣750元。
中　　華　　民　　國　　111 　年　　11　　月 　　7　　日
                              書記官　林憶蓉